【裁判字號】    90,訴,1396
【裁判日期】    900912
【裁判案由】    營利事業所得稅
【裁判全文】
高雄高等行政法院判決                              九十年度訴字第一三九六號
                              .
    原      告  笑笑笑國際股份有限公司
    代  表  人  甲○○  董事長.
    訴訟代理人  蔡錫欽律師
                蔡錫坤律師
    複代理人    丁○○
    被      告  財政部高雄市國稅局
    代  表  人  乙○○  局長
    訴訟代理人  丙○○
                戊○○
右當事人間因營利事業所得稅事件，原告不服財政部中華民國九十年四月四日台財訴
字第○九○一三五一三五二號訴願決定，提起行政訴訟。本院判決如左：
    主  文
原告之訴駁回。
訴訟費用由原告負擔。
    事  實
一、事實概要：
原告八十七年度營利事業所得稅結算申報，列報營業成本新臺幣（下同）三億七千零
五十五萬五千二百四十九元，因銷貨未依規定書立品名規格，數量多以「乙批」記載
，且未設置存貨分類帳並記載存貨之進、銷、存，亦未編製商品進、銷、存明細表，
致進、銷、存無法勾稽，被告初查乃依銷貨收入劃分歸類為電子錶、皮件、電池、空
白帶、ＣＤ帶、ＣＤ附屬品、卡帶、錄影帶、ＶＣＤ、文具、禮品、海報、漫畫，飾
品、百貨等十五種商品，分別適用各該商品之同業利潤標準核定本期營業成本為三億
三千八百六十萬八千四百七十一元，惟由於申報營業費用小於依同業利潤標準費用率
核定數，遂依營利事業所得稅查核準則（以下簡稱查核準則）第六條第一項但書規定
，並按原告收銀機開立統一發票商品分類編號十五種行業之同業利潤標準，核定營業
淨利為四千七百零二萬五千零一十五元，加計非營業收入二十九萬二千六百二十九元
後，核定全年（課稅）所得額為四千七百三十一萬七千六百四十四元。原告不服，申
經復查結果，未獲變更，提起訴願，亦遭決定駁回，遂提起本件訴訟。
二、兩造聲明：
（一）原告聲明求為判決：撤銷原處分及訴願決定。
（二）被告聲明求為判決：駁回原告之訴。
三、兩造之爭點：
甲、原告主張之理由：
（一）被告引據所得稅法第八十三條及同法施行細則第八十一條與查核準則第六條第
      一項，依同業利潤標準核定原告八十七年度營利事業所得稅之所得額乙節，原
      告原以按銷貨分類為十五大類，被告能核實認定，現被告既認為未提示相關資
      料，致進銷、銷、存無法勾稽，而依同業利潤標準核定，原告對此無意見，但
      對核定之淨利率依據不服。
（二）就被告引據財政部六十三年七月二十三日台財稅第三五三七七號函釋，說明按
      各種產品之銷貨收入，分別適用各該商品所得額標準計算等乙節；查該函令係
      對所得稅法第八十條，自行申報達所得額標準，如何核定所作解釋，與本案系
      爭依同業利潤標準核定（所得稅準第八十三條）是有不同。蓋遍查所得稅法及
      相關解釋令，亦未見可依不同產品，按不同同業利潤標準之淨利率核定之規定
      ，故被告依銷貨收入作劃分為十五種商品，分別依不同之同業利潤標準核定營
      業成本，是無法律依據，且被告所依據之財政部台財稅三五三七七號函，其內
      容所指所得額標準並沒有懲罰性質，僅係達到所得額標準時，則可免為查帳，
      以便利課稅，目的不同，不應任意引用，而實務上雖有同時用好幾種業別來核
      認的，但只限於有利於納稅義務人時才會引用，被告引用該函為課稅標準，顯
      有誤解。又，原告於設立之時，即向高雄市稅捐稽徵處申請使用收銀機開立統
      一發票，原告營利事業所得稅結算申報，所填寫之標準代號，係依據稅捐處及
      公司執照與營利事業登記證所列之第一順序：「ＣＤ零售」５４１３－１６填
      載，公司行號之所得稅如係依查帳核定，則上揭行業代號均不影響核定所得額
      ；但如係依同業利潤核定，則應核實（依實際所經營營業項目，選擇適用業別
      ）課稅，不應逕以申報之業別核定。
（三）被告以原告八十七年度銷售商品，其電子錶、空白帶ＣＤ、ＶＣＤ、卡帶、錄
      影帶等商品佔全部銷貨收入百分之七十四點零三，顯非從事提供便利性商品之
      「連鎖式便利商店」，惟查上列商品之分類，係由原告自行分類，其種類實際
      不只十五種，其分類應屬不正確，且被告亦認為無進銷存明細帳及明細表可查
      ，而不予採信，對不予採信之資料，應不可據作為核定所得之依據。至於原告
      自按十五種類別填載收入，其僅係一張計算表，該計算表並非依據收銀機開立
      統一發票明細表統計，亦與實際銷貨種類不符，原告自該計算表不實，如能編
      列正確計算表，則原告帳證應可查核，亦不必由被告依同業利潤標準核定。
（四）原告主張按中華民國行業標準分類（經行政院主計處九十年一月第七次修訂）
      ，其應係符合「綜合商品零售業」之標準；蓋就上述行業標準分類，對於其中
      ４７５小類之綜合商品零售業，其定義與內容為：「凡從事上列４６１至４７
      ４小類中三小類以上商品零售之行業均屬之。此行業之特點是不以其銷售之主
      要產品歸類。」，原告銷售之商品，就上揭十五種類別而言，已超過４６１至
      ４７４小類三類以上，依前開定義原告應歸４７５小類「綜合商品零售業」。
      而就４７５小類再分為五種細類，原告之行業別應歸屬於其中「４７５３連鎖
      式便利商店業」或「４７５４零售式量販業」，或「４７５９其他綜合商品零
      售業」，被告又以「４７５３連鎖式便利商店業」之定義，為「凡從事提供便
      利性商品如速食品、飲料、日常用品及．．．．．．均屬之。」，原告主要收
      入來自電子錶及ＣＤ不符合定義內容，而認原告無法歸類，但該標準經八十五
      年修訂至今，均未更動名稱及內容，而如超商之全家便利商店，其銷售及服務
      項目均已不止於上列便利性商品，則以超商販售電子錶或卡帶等，即認非屬「
      ４７５３連鎖式便利商店業」，被告亦過於草率，基此應被告之認定有誤，原
      處分應予撤銷。
（五）再者，原告實際所營事業與登記之營業項目亦相符（ＣＤ、鐘錶、皮包、食品
      ．．．．等），具確有經營食品、飲料之零售（有八十六年度部分進貨發票可
      為證），且原告現已辦理營業項目變更登記為：「便利商店業（直營連鎖式）
      」，而原告並未漏報營業收入，茲因銷售貨品種類太多，無法一一列出進銷存
      ，才遭以同業利潤標準核定，此種核定已有懲罰性質，如再以項分類，採高淨
      利率核定，則認過於苛罰。
乙、被告主張之理由：
（一）按「稽徵機關進行調查或復查時，納稅義務人應提示有關各種證明所得額之帳
      簿、文據；其未提示者，稽徵機關得依查得之資料或同業利潤標準，核定其所
      得額。」及「本法第八十三條所稱之帳簿文據，其關係所得額之一部或關係課
      稅年度中某一期間之所得額，而納稅義務人未能提示者，稽徵機關得就該部分
      依查得之資料或同業利潤標準，核定其所得額。」分別為所得稅法第八十三條
      第一項及同法施行細則第八十一條所明定。而所謂未提示，兼指帳簿文據全部
      未提示，或雖提示而有不完全、不健全或不相符者均有其適用，行政法院著有
      六十一年度判字第一九八號判例可資參照。次按「帳簿文據，其關係所得額之
      一部而未能提示者，依所得稅法施行細則第八十一條之規定辦理。但其核定所
      得額，以不超過當年度全部營業收入淨額依同業利潤標準核定之所得額為限。
      」亦為查核準則第六條第一項所規定。又「營利事業製造或買賣多種不同之產
      品，稽徵機關核算其申報之所得額，是否已達到該業所得額標準，係按各種產
      品之銷貨收入，分別適用各該商品所得額標準計算；其所得額並以其合計數與
      申報所得額比較認定，如其不同商品之銷貨收入，未能於結算申報書上明確劃
      分者，即就其中最高之所得額標準，核算認定。」復經財政部六十三年七月二
      十三日台財稅第三五三七七號函釋在案。
（二）查原告復查時經被告八十九年五月二十二日財高國稅法字第八九○二五六四五
      號函請原告提示相關帳證時，曾敘明含進、銷、存明細表，薪資印領清冊，取
      具普通收據明細表等資料，惟原告八十九年六月十九日提示之帳證為日記帳一
      本、現金帳二本、總分類帳二本，並未提示進、銷、存明細表供核，原告既未
      設置存貨分類帳並記載存貨之進、銷、存明細資料，亦未編製商品進、銷、存
      明細表，致進、銷、存無法勾稽，被告初查核定、復查決定及財政部訴願決定
      乃依前揭規定按同業利潤標準核定本期營業成本，並無不合，合先敘明。
（三）又查原告申請並經核准設立登記之營業項目非為連鎖式便利商店業，且八十七
      年度實際銷售之商品，電子錶、空白帶、ＣＤ、ＣＤ附屬品、卡帶、錄影帶、
      ＶＣＤ等商品之銷貨收入為三億二千八百三十七萬五千七百零八元，佔全部銷
      貨收入四億四千三百五十五萬六千四百四十六元之百分之七十四．○三，其餘
      尚有皮件、電池、文具、禮品、百貨等，顯非屬「中華民國稅務行業標準分類
      」內載從事提供便利性商品，如速食品、飲料、日常用品及服務性商品等之連
      鎖式便利商店業，且原告自八十五年十一月三十日起使用收銀機開立統一發票
      ，並將其商品分類編號為十五種，查其帳證資料，並未再細分類，被告以其銷
      售商品之進銷存無法勾稽，乃按其自行分類之十五種商品分別適用各該商品之
      同業利潤標準核算其所得額，核無不合。
（四）又依據「中華民國稅務行業標準分類」之行業分類原則，係按主要經濟活動性
      質相同或相似者分別歸屬於一類，亦即我國行業分類係以場所單位主要經濟活
      動作為分類基礎，如該場所單位同時從事多種性質不同之經濟活動時，按其產
      值（或營業額）最多者認定其行業。本件原告八十七年度主要經濟活動為銷售
      ＣＤ及其附屬品、卡帶、錄影帶、ＶＣＤ等商品（其營業額約佔百分之七、八
      十），依上述行業分類原則，八十七年度應分類為行業標準代號五四一三－一
      六之「錄影帶、錄音帶、唱片、ＣＤ唱片、碟影片零售業」。所謂綜合商品零
      售業，依稅務行業標準分類可包括百貨公司、超級市場、直營連鎖式便利商店
      、加盟連鎖式便利商店、零售式量販店、雜貨店、消費合作社等，綜觀其分類
      說明，係指在同一場所單位從事提供各式各樣之商品以滿足顧客所需，其主要
      經濟活動無法依上述行業分類原則正確歸屬其行業者，始得歸類為綜合商品零
      售業。本件原告以銷售視聽類之商品為大宗，訴請歸類為綜合商品零售業，與
      「中華民國稅務行業標準分類」之行業分類原則不符，核無足採。
（五）另查同業利潤標準係財政部本諸職權，每年參考當時各行業特質、景氣狀況等
      客觀因素各地區國稅局調查資料、各業同業公會意見、全國營利事業各業申報
      資料等，並邀集中華民國全國工業總會、中華民國全國商業總會、中華民國工
      商協進會、中華民國會計師公會全國聯合會共同研商而訂定各行業不同之標準
      利潤率，作為納稅義務人未能提示證明所得額之帳簿文據時，稽徵機關得就之
      核定所得額之依據，應與一般財政部解釋函令（解釋性令函、裁量準則性令函
      、事實認定準則性令函）有別，縱認與財政部解釋函令雷同，惟參諸稅捐稽法
      第一條之一「解釋函令不利益不溯及既往」之立法意旨，二者無論其定義位階
      、適用範圍等均難以相提並論，自無援引適用之餘地；故基於租稅法律主義及
      維護法律秩序安定之考量，誠難以行為後補充修訂之行業同業利潤標準溯及既
      往之適用。
（六）綜上論述，原告訴稱其經營之行業為綜合商品零售業，該行業於八十九年度已
      訂有同業利潤標準，應依稅捐稽徵法第一條之一規定予以適用乙節，應無足採
      。另依「中華民國稅務行業標準分類」之行業分類原則，原告八十七年度應分
      類為行業標準代號五四一三－一六之「錄影帶、錄音帶、唱片、ＣＤ唱片、碟
      影片零售業」（同業利潤標準淨利率百分之十一），被告本應據以核定其所得
      額，惟為考量課稅之客觀性及公平性，被告援用財政部六十三年七月二十三日
      台財稅第三五三七七號函釋，將原告再予細分之十五種行業，分別適用各行業
      之同業利潤標準核定其所得額，係對原告為更有利之決定，尚無未洽，併予敘
      明。
    理  由
一、按「稽徵機關進行調查或復查時，納稅義務人應提示有關各種證明所得額之帳簿
    、文據；其未提示者，稽徵機關得依查得之資料或同業利潤標準，核定其所得額
    。」及「本法第八十三條所稱之帳簿文據，其關係所得額之一部或關係課稅年度
    中某一期間之所得額，而納稅義務人未能提示者，稽徵機關得就該部分依查得之
    資料或同業利潤標準，核定其所得額。」分別為所得稅法第八十三條第一項及同
    法施行細則第八十一條所明定。而所謂未提示，兼指帳簿文據全部未提示，或雖
    提示而有不完全、不健全或不相符者均有其適用，前行政法院著有六十一年度判
    字第一九八號判例可資參照。經查：本件於復查時，被告曾以八十九年五月二十
    二日財高國稅法字第八九○二五六四五號函請原告提示相關帳證，並敘明含進、
    銷、存明細表，薪資印領清冊，取具普通收據明細表等資料，有該函附原處分卷
    可稽，惟原告八十九年六月十九日提示之帳證為日記帳一本、現金帳二本、總分
    類帳二本，並未提示進、銷、存明細表供核一節，業據被告陳述在卷；原告既未
    設置存貨分類帳，並記載存貨之進、銷、存明細資料，亦未編製商品進、銷、存
    明細表，則原告之進、銷、存無法勾稽甚明。原告提示之帳簿既不健全，致進、
    銷、存無法勾稽，核與上揭所述，稽徵機關得依同業利潤標準，核定所得額規定
    之要件相符，且原告於本院審理中就其本年營利事業所得稅核定，因被告認其進
    、銷、存無法勾稽，而應依同業利潤標準淨利率核定其全年營業淨利一節，亦表
    示不予爭執在案，故被告按同業利潤標準之核定方式核算本件原告之營業淨利，
    並無違誤，合先敘明。
二、又查：本件被告係將原告本年度銷貨收入，依收銀機開立統一發票分類編號之十
    五種商品，分別適用各該同業利潤標準核定原告本年度之營業淨利一節，已經兩
    造分別陳明在卷；而原告提起本件訴訟主張其應適用連鎖式便利商店業或同小類
    （綜合商品零售業）其他細類之同業利潤標準，無非以被告按原告統一發票上之
    商品分類適用個別之同業利潤標準核定，缺乏依據，且原告銷售商品種類繁多，
    依據「中華民國行業標準分類」關於綜合商品零售業之定義，原告應適用此小類
    下之行業等語，資為爭執。爰分述如下：
（一）查「中華民國行業標準分類」（經行政院主計處九十年一月第七次修訂），就
      其中４７５小類之綜合商品零售業，其定義與內容固為：「凡從事上列４６１
      至４７４小類中三小類以上商品零售之行業均屬之。此行業之特點是不以其銷
      售之主要產品歸類。」然「中華民國行業標準分類」主要是供統計分類之用；
      而財政部為採行國家行業標準，並兼顧稅務行政需要，乃另訂立「中華民國稅
      務行業標準分類」，而此「中華民國稅務行業標準分類」並訂有對照號列，以
      與營利事業各業同業利潤、所得額標準配合，有「中華民國行業標準分類」及
      「中華民國稅務行業標準分類」前言及相關內容影本在卷足稽；「中華民國稅
      務行業標準分類」既係為稅務行政需要而訂立，其內容並與所得稅法中關於營
      利事業各業同業利潤標準及所得額標準相配合，故本件關於應適用何行業同業
      利潤標準之爭執，自應以「中華民國稅務行業標準分類」之規定作為適用之範
      疇，始符合上述二行業標準分類之訂立目的及適用之區別實益。而「中華民國
      稅務行業標準分類」關於綜合商品零售業小類之說明中，並無如上述「中華民
      國行業標準分類」就綜合商品零售業小類之定義，有「中華民國稅務行業標準
      分類」之此部分規定影本可憑；另「中華民國行業標準分類」關於綜合商品零
      售業之定義中更敘及「此行業之特點是不以其銷售之主要產品歸類。」而同業
      利潤標準之核定是否客觀、合理，勢必與銷售之產品綜合觀察，而此行業之定
      義方式卻是不以銷售之主要產品歸類，更是與同業利潤標準核定之精神有違；
      故原告援引上述「中華民國行業標準分類」關於綜合商品零售業小類之定義，
      主張原告應屬綜合商品零售業小類之行業云云，自無可採。
（二）又「中華民國稅務行業標準分類」之行業分類原則，係按主要經濟活動性質相
      同或相似者分別歸屬於一類，亦即我國行業分類係以場所單位主要經濟活動作
      為分類基礎，如該場所單位同時從事多種性質不同之經濟活動時，按其產值（
      或營業額）最多者認定其行業。有中華民國稅務行業標準分類編制說明附卷可
      考。本件原告八十七年度統一發票上之十五種商品分類，分別為電子錶、空白
      帶、ＣＤ、ＶＣＤ附屬品、卡帶、錄影帶、ＶＣＤ、皮件、電池、文具、禮品
      、百貨、海報、漫畫、飾品等，其中電子錶、空白帶、ＣＤ、ＶＣＤ附屬品、
      卡帶、錄影帶、ＶＣＤ等商品，其八十七年度之銷貨收入共三億二千八百三十
      七萬五千七百零八元，占原告當年度全部銷貨收入之百分之七十四．０三，有
      原告之總分類帳影本附原處分卷可稽；故就原告所銷售各種商品之營業額觀之
      ，原告之主要經濟活動為銷售ＣＤ及其附屬品、卡帶、錄影帶、ＶＣＤ等商品
      ，則依上述「中華民國稅務行業標準分類」之行業分類原則，原告八十七年度
      自應分類為行業標準代號五四一三－一六之「錄影帶、錄音帶、唱片、ＣＤ唱
      片、碟影片零售業」。至所謂綜合商品零售業（小類），依「中華民國稅務行
      業標準分類」係包括百貨公司業、超級市場業、連鎖式便利商店業、零售式量
      販店業、其他綜合商品零售業（均係細類），綜觀其分類（細類）說明【百貨
      公司業：凡在同一場所從事多種商品分部門零售之百貨公司均屬之。超級市場
      業：凡從事提供家庭日常用品、食品分部門零售，而以生鮮及組合料理食品為
      主之行業均屬之。連鎖式便利商店業：凡從事提供便利性商品如速食品、飲料
      、日常用品及服務性商品以滿足顧客即刻所需，而以連鎖型態經營之行業均屬
      之。零售式量販店業：凡從事大宗綜合商品零售，結合倉儲與賣場一體之行業
      均屬之。其他綜合商品零售業：凡從事５３１１至５３１４細類以外之其他綜
      合商品零售之行業均屬之。】，及其他小類之分類方式（例如：文具、錄音帶
      、唱片、ＣＤ唱片均屬文教、育樂用品零售業），綜合商品零售業（小類）應
      係指在同一場所單位從事提供各式各樣之商品以滿足顧客所需，其主要經濟活
      動無法依其他行業分類原則正確歸屬其行業者，始得歸類為綜合商品零售業。
      本件原告以銷售視聽類之商品為大宗，其性質不僅與上述所謂之綜合商品零售
      業不同，且自其銷售商品之品名（詳如上述十五項）觀之，其應適用之同業利
      潤標準淨利率係自百分之八至百分之十二，而綜合商品零售業（小類）下細類
      之同業利潤標準淨利率除百貨公司為百分之十、零售式量販店為百分之八外（
      原告顯非百貨公司，而原告亦自承其非量販店），餘均為百分之七，自其間淨
      利率之差異，更可見其營業性質、內涵之差異，而由此更益見前開原告主張依
      據「中華民國行業標準分類」所為「凡從事上列４６１至４７４小類中三小類
      以上商品零售之行業」即屬綜合商品零售業之定義，於稅務行業分類上會造成
      取巧僥倖之不當結果，形成租稅之不公平。是原告主張其應屬綜合商品零售業
      （小類）下細類之行業云云，自無可採。另原告營利事業登記證之營業項目雖
      於八十九年間變更為直營連鎖式便利商店業，有該營利事業登記證影本足憑，
      然此營業項目之變更不僅是在本（八十七）年度之後，且同業利潤標準之適用
      應力求客觀、合理，使與納稅義務人之實際所得相當，已經司法院釋字第二一
      八號解釋闡述甚明（詳如後述），故而自不得單憑登記之營業項目即遽以認定
      原告應歸屬之行業，是原告執此八十九年度變更之營業項目，主張其係屬直營
      連鎖式便利商店云云，亦無可採。
（三）再按「人民有依法律納稅之義務，憲法第十九條定有明文。國家依法課徵所得
      稅時，納稅義務人應自行申報，並提示各種證明所得額之帳簿、文據，以便稽
      徵機關查核。凡未自行申報或提示證明文件者，稽徵機關得依查得之資料或同
      業利潤標準，核定其所得額。此項推計核定方法，與憲法首開規定之本旨並不
      牴觸。惟依此項推計核定方法估計所得額時，應力求客觀、合理，使與納稅義
      務人之實際所得相當，以維租稅公平原則。．．．．．．。」業經司法院釋字
      第二一八號解釋在案。而「營利事業製造或買賣多種不同之產品，稽徵機關核
      算其申報之所得額，是否已達到該業所得額標準，係按各種產品之銷貨收入，
      分別適用各該商品所得額標準計算；其所得額並以其合計數與申報所得額比較
      認定，如其不同商品之銷貨收入，未能於結算申報書上明確劃分者，即就其中
      最高之所得額標準，核算認定。」則經財政部六十三年七月二十三日台財稅第
      三五三七七號函釋在案。另「銀樓業專營金銀飾品者按『金銀飾品』計算，專
      營珠寶飾品者按『金銀珠寶飾品』計算，兼營金銀及珠寶飾品兩種而可明確劃
      分者，應分別按『金銀飾品』及『金銀珠寶飾品』計算；其無法劃分清楚者，
      概依「金銀珠寶飾品」計算。」亦經財政部六十五年一月廿六日台財稅第三０
      五０六號函釋示甚明。其中財政部六十三年七月二十三日台財稅第三五三七七
      號函釋固係針對所得稅法第八十條所定所得額標準如何核算之釋示，然另財政
      部六十五年一月二十六日台財稅第三０五０六號函釋雖未明白表示係就何種核
      定方式所為之釋示，然此函釋於所得稅法令彙編中係編排於所得稅法第八十三
      條關於同業利潤標準之條文下，且細觀此二函釋，均是闡明產品之銷貨收入如
      得明確細分，即應依各該產品種類分別適用不同之同業利潤標準或所得額標準
      ；而一事業單位若生產（買賣）數種商品，卻強制適用一種標準之同業利潤常
      反不能呈現企業之真正營利實況，故按商品種類個別適用同業利潤標準，實乃
      上述司法院釋字第二一八號解釋所引申應以公平、合理精神為推計核定之體現
      ；故按不同商品之銷貨收入，分別適用不同之同業利潤標準核算所得額，不僅
      非無法令依據，更與司法院釋字第二一八號解釋之精神相符，故原告指摘此種
      核算方式尚乏依據云云，自屬誤會，不足採取。
（四）另查：本件原告八十七年度銷售之商品中，電子錶、空白帶、ＣＤ、ＶＣＤ附
      屬品、卡帶、錄影帶、ＶＣＤ等商品之銷貨收入共三億二千八百三十七萬五千
      七百零八元，占原告當年度全部銷貨收入之百分之七十四．０三，依前述「中
      華民國稅務行業標準分類」之行業分類原則，自應分類為行業標準代號五四一
      三－一六之「錄影帶、錄音帶、唱片、ＣＤ唱片、碟影片零售業」，已如上述
      ；而行業標準代號五四一三－一六之「錄影帶、錄音帶、唱片、ＣＤ唱片、碟
      影片零售業」八十七年度之同業利潤標準淨利率為百分之十一，而經被告依原
      告自行分類之收銀機開立統一發票分類編號之十五種商品同業利潤標準淨利率
      ，分別按當年度之各商品貨銷收入金額核算結果，其淨利率為百分之十點六，
      有核定通知書附原處分卷可稽，故按原告自行分類之十五種商品個別適用同業
      利潤標準核算結果，既較原告原所應適用之單一行業（錄影帶、錄音帶、唱片
      、ＣＤ唱片、碟影片零售業）同業利潤標準對原告有利，而與原告所稱之稽徵
      實務相合；且原告銷貨收入之項目及金額既可予以劃分，則依其實際銷售之商
      品適用各該同業利潤標準，更是符合司法院釋字第二一八號解釋所闡述力求客
      觀、合理，使與納稅義務人之實際所得相當之租稅公平原則。故原告執非其所
      屬之行業同業利潤標準，主張被告分十五種商品之同業利潤標準分別核算，既
      無依據，亦與實務作法不同云云，即無可採。
三、又依原告八十四年間設立時之營利事業登記證記載，原告營業項目為ＣＤ、卡帶
    、鐘錶、皮包、香水之批發零售、食品飲料零售業、書籍文具零售業、錄影帶節
    目製作發行業、資訊軟體零售業、事務性機器設備零售業、玩具娛樂用品零售業
    ，而被告所據以核算之十五種商品分類，係原告向稅捐稽徵處申請使用收銀機開
    立統一發票時所申請代號之商品等情，已經原告陳述甚明，並有該營利事業登記
    證影本附卷可稽；查此十五種商品分類核與原告申請之營業項目相符，而原告亦
    是依此分類開立統一發票，是被告據原告所開立統一發票之分類及銷貨金額分別
    適用同業利潤標準核算原告全年課稅所得額，自無違誤；而原告所以須依同業利
    潤標準之核定方式核算其本年度全年課稅所得額，乃因原告提示之帳簿不完全，
    致進、銷、存無法勾稽，而非被告認原告之銷貨收入無法查核，已如首開所述；
    是原告以其銷貨收入若係正確，本件即可以查帳核定全年課稅所得額，無庸再適
    用具懲罰性質之同業利潤標準云云，亦屬誤會，不足採取。
四、另本件原告之行業既非屬所謂綜合商品零售業，已如前述，故兩造關於財政部已
    於八十九年度同業利潤標準中訂立綜合商品零售業（小類）下之細類其他綜合商
    品零售業之淨利率部分，於本件有無適用之陳述，即與本件判決結果無影響，故
    本院即無再予論述之必要，併此敘明。
五、綜上所述，本件原告之主張並無可採。故而，被告以原告八十七年度營利事業所
    得稅結算申報，因進、銷、存無法勾稽，乃按原告收銀機開立統一發票商品分類
    編號十五種行業之同業利潤標準核定原告八十七年度營業淨利為四千七百零二萬
    五千零一十五元，加計非營業收入二十九萬二千六百二十九元後，核定全年（課
    稅）所得額為四千七百三十一萬七千六百四十四元，於法並無違誤，訴願決定予
    以維持，亦無不合。原告提起本件訴訟，求為撤銷，為無理由，應予駁回。
六、據上論結，本件原告之訴為無理由，依行政訴訟法第一百九十五條第一項後段、
    第九十八條第三項前段，判決如主文。
中      華      民      國      九十    年      九      月      十二    日
                                高雄高等行政法院第一庭
                                            審判長法官  陳光秀
                                            法      官  呂佳徵
                                            法      官  楊惠欽
右為正本係照原本作成。
如不服本判決，應於判決送達後二十日內向本院提出上訴書狀，其未表明上訴理由者
，應於提起上訴後二十日內向本院提出上訴理由書（須按對造人數附繕本）；如於本
判決宣示或公告後送達前提起上訴者，應於判決送達後二十日內補提上訴理由書（須
附繕本）。未表明上訴理由者，逕以裁定駁回。
提起上訴應預繳送達用雙掛號郵票七份（每份三十四元）。
中      華      民      國      九十    年      九      月      十二    日
                                            法院書記官  藍亮仁


司法院資訊處製作；財團法人民間司法改革基金會備份。
